【裁判字號】    90,重訴,40
【裁判日期】    900313
【裁判案由】    損害賠償
【裁判全文】
臺灣嘉義地方法院民事判決  九十年重訴字第四○號
    原      告  丙○○
                丁○○
                庚○○
                乙○○
                戊○○
                辛○○
                己○○
    被      告  甲○○
右當事人間請求損害賠償事件，本院判決如左：
    主    文
被告應給付原告丙○○新台幣壹佰捌拾萬陸仟伍佰壹拾貳元；給付原告丁○○、庚○○、乙○○、戊○○、辛○○、己○○各新台幣肆拾萬元，及均自民國八十九年十月
二十六日起至清償日止，按年息百之五計算之利息。
原告其餘之訴駁回。
訴訟費用由被告負擔五分之三；餘由原告負擔。
本判決第一項於原告丙○○以新台幣陸拾萬貳仟元、原告丁○○、庚○○、乙○○、
戊○○、辛○○、己○○各以新台幣壹拾參萬參仟元，分別為被告供擔保後，得各為
假執行。但被告如於假執行程序實施前，分別以新台幣壹佰捌拾萬陸仟伍佰壹拾貳元
為原告丙○○、以新台幣肆拾萬元各為原告丁○○、庚○○、乙○○、戊○○、辛○○、己○○預供擔保、得分別免為假執行。
原告其餘假執行之聲請駁回。
    事    實
甲、原告方面：原告戊○○未於言詞辯論期日到場、原告丁○○、辛○○均未於最後
    言詞辯論期日到場，惟據其與其餘原告前所提出之書狀或到場所為之聲明、陳述
    如左：
  一、聲明：被告應給付原告丙○○新台幣（下同）三百八十九萬九千五百一十二元
      ；給付原告丁○○、庚○○、乙○○、戊○○、辛○○、己○○各五十萬元，
      及均自起訴狀繕本送達被告翌日起至清償日止，按年息百分之五計算之利息；
      且原告均願供擔保請准為假執行之宣告。
  二、陳述：
     （一）被告甲○○於民國八十九年六月七日上午八時三十分許駕駛車號Ｃ３－
           五八三七號自小貨車，至嘉義縣水上鄉南鄉村四鄰七八之一號之衍合商
           店購物後，欲至距該店近百公尺之南鄉村集貨場上廁所，而該處係屬狹
           路，本應注意狹路不得倒車，其未將該車輛迴轉行駛，竟逕行倒車，且
           應注意後方有無其他車輛或行人，而依當時情形，並無不能注意之情事
           ，於倒車約二十公尺後，竟疏未注意適有行人羅邱錢妹於其後後側倒垃
           圾，而撞擊羅邱錢妹，致羅邱錢妹倒地，受有腹腔內出血併骨折之傷害
           ，經送醫急救後，於同日二十二時四十五分不治死亡，被告上開過失犯
           行，業經鈞院判決在案。
     （二）按被告因過失不法侵害他人權利，依民法第一百八十四條、第一百九十
           二條、第一百九十四條規定，原告自得請求被告負賠償責任。爰將損害
           金計算臚列如后：
        １、被害人羅邱錢妹死亡後，原告丙○○支出喪葬費用八十九萬九千五百一
            十二元。
        ２、原告丙○○務農，為台灣日據時代高等科畢業，老年痛失妻子，內心實
            至為悲痛；原告乙○○專科畢業，於壽險公司擔任經理工作；原告羅淑
            英、戊○○均為國小畢業，分別經營遊覽車業務及美髮師工作；原告羅
            淑惠高中畢業，任職於壽險公司；原告庚○○高工畢業，專職家庭管理
            ；原告辛○○專科畢業，於建設公司擔任會計工作，而被告雖收入不多
            ，惟其父親有財力處理本件賠償，僅因被告剛退伍，名下並無不動產，
            其父親故不為出面處理。為此原告丙○○請求精神慰藉金三百萬元，其
            餘原告各為五十萬元，以資慰藉。
  三、證據：提出台灣嘉義地方法院檢察署檢察官起訴書一份、道路交通事故調查報
      告表一份（以上均為影本）、戶籍謄本七份、喪葬費用明細表一份、喪葬費收
      據二十紙為證。
乙、被告公司方面：
  一、聲明：原告之訴及假執行之聲請駁回；如受不利判決，願供擔保請准宣告免為
      假執行。
  二、陳述：被告無能力賠償，且原告請求之慰撫金額過高，刑事案件被告已提起上
      訴，否認被告有過失。
      理    由
一、原告丁○○、戊○○、辛○○經合法通知，均無正當理由，戊○○未於言詞辯論
    期日到場，戊○○、辛○○未於最後言詞辯論期日到場，核均無民事訴訟法第三
    百八十六條所列各款情事，爰依被告之聲請，由其一造辯論而為判決。
二、原告起訴主張：被告於八十九年六月七日上午八時三十分許駕駛車號Ｃ３－五八
    三七號自小貨車，至嘉義縣水上鄉南鄉村四鄰七八之一號之衍合商店購物後，欲
    至距該店近百公尺之南鄉村集貨場上廁所，而該處係屬狹路，本應注意狹路不得
    倒車，其未將該車輛迴轉行駛，竟逕行倒車，且其未將該車輛迴轉行駛，竟逕行
    倒車，且應注意後方有無其他車輛或行人，而依當時情形，並無不能注意之情事
    ，於倒車約二十公尺後，竟疏未注意適有行人羅邱錢妹於其後後側倒垃圾，而撞
    擊羅邱錢妹，致羅邱錢妹倒地，受有腹腔內出血併骨折之傷害，經送醫急救後，
    於同日二十二時四十五分不治死亡，被告過失致人於死，業經本院以八十九年度
    交易字第一九五號刑事判決判處有期徒刑七月在案，被告因過失不法致被害人死
    亡，依民法第一百八十四條、第一百九十二條、第一百九十四條規定，原告自得
    請求被告負賠償責任，爰請求被告給付原告丙○○喪葬費用八十九萬九千五百一
    十二元、精神慰撫金三百萬元，及其餘原告精神慰撫金各五十萬元，以資慰藉等
    語。被告則以：被告無能力賠償，且原告請求之慰撫金額過高，刑事案件被告已
    提起上訴，否認其有過失等語，資為抗辯。
三、原告主張之右揭事實，業據提出台灣嘉義地方法院檢察署檢察官起訴書、道路交
    通事故調查報告表各一份為證，且為被告所不爭執，又被告因前揭車禍事故致被
    害人羅邱錢妹死亡，復經本院以八十九年度交易字第一九五號過失致死案件刑事
    判決處被告有期徒刑七月在案等情，有該刑事判決書附卷可稽。復按狹路不得倒
    車，又汽車倒車時應顯示倒車燈光或手勢，謹慎緩慢後倒並應注意其他車輛及行
    人，道路交通安全規則第一百十條第一、二款定有明文。本件被告於狹路倒車且
    未注意其他車輛及行人，其為本件車禍發生之肇事原因，亦為臺灣省雲嘉區車輛
    行車事故鑑定委員會及臺灣省車輛行車事故覆議鑑定委員會所是認，有臺灣省雲
    嘉區車輛行車事故鑑定委員會鑑定意見書及臺灣省車輛行車事故覆議鑑定委員會
    意見書各一紙附於上開刑事卷可參，並有上開刑事判決在卷可憑，且本件被告上
    開過失行為與被害人之死亡復有因果關係，是原告主張之前開事實，自堪信為真
    實。被告空言抗辯其無過失，自不足採信。
四、按「因故意或過失不法侵害他人利之權利者，負損害賠償責任」、「不法侵害他
    人致死者，對於支出醫療及增加生活上需要之費用或殯葬費之人，亦應負損害賠
    償責任」；「不法侵害他人致死者，被害人之父、母、子、女及配偶雖非財產上
    之損害，亦得請求賠償相當之金額」，民法第一百八十四條、第一百九十二條第
    一項、第一百九十四條分別定有明文。被告對於被害人羅邱錢妹之死亡既應負損
    害賠償責任，已見前述，則原告等訴請其賠償損害，即屬於法有據，茲就本件原
    告所得請求之各項賠償金額，分別論述如下：
（一）殯葬費用部分：原告丙○○主張支出殯葬費共計八十九萬九千五百一十二元，
      業據提出喪葬費收據二十紙為證，惟查其中有關宴席飯菜費七萬五千元、毛巾
      一萬五千元、手帕三千元（以上係供弔喪賓客之用），核非屬殯葬必要費用，
      應予剔除，故原告丙○○請求被告賠償該項支出八十萬六千五百一十二元（即
      八十九萬九千五百一十二元扣除七萬五千元、一萬五千元及三千元），應予准
      許，逾此範圍之請求，為無理由。
（二）精神慰藉金部分：原告丙○○為台灣日據時代高等科畢業，從事農耕種植水果
      ，業據原告丙○○陳述在卷，其年老突遭喪妻之痛，頓失相伴近五十載之伴侶
      ，其內心之痛苦，實屬不言可喻，而原告乙○○專科畢業，於壽險公司擔任經
      理工作、原告丁○○、戊○○均為國小畢業，分別經營遊覽車業務及美髮師工
      作、原告己○○高中畢業，任職於壽險公司、原告庚○○高工畢業，專職家庭
      管理、原告辛○○專科畢業，於建設公司擔任會計工作，亦經原告等自陳在卷
      ，其等均係被害人羅邱錢妹之子女，此有戶籍謄本在卷可稽，骨肉至親，竟天
      人永隔，精神必均受極大之痛，從而，原告等請求被告給付精神慰撫金，即無
      不合，又被告為國中畢業，剛自軍中退伍，亦從事農耕種果樹，每年收入約七
      、八萬元，且協助其父親工作等情，亦經被告陳稱在卷，本院斟酌上開情形及
      兩造之身份、地位及經濟等情狀，認原告等人各自請求之精神慰藉金，原告丙○○於不逾一百萬元、其餘原告於各不逾四十萬元之範圍內為適當，而分別應
      予准許，原告等逾此範圍之精神慰藉金請求，尚嫌過高，不應准許。
五、從而，原告丙○○等人依民法第一百八十四條、第一百九十二條、第一百九十四
    條之規定，其請求被告給付原告丙○○於一百八十萬六千五百一十二元；給付原
    告給付丁○○、庚○○、乙○○、戊○○、辛○○、己○○各於四十萬元，及均
    自起訴狀繕本送達被告之翌日即八十九年十月二十六日起至清償日止，按年息百
    分之五計算之利息之範圍內，洵屬有據，應予准許，逾此範圍之請求，為無理由
    ，應予駁回。
六、兩造均陳明願供擔保，請准宣告假執行或免為假執行，關於原告勝訴部分，經核
    均無不合，爰分別酌定相當之擔保金額宣告之。至原告敗訴部分，其假執行之聲
    請，因訴之駁回均已失所附麗，均應併予駁回。
七、據上論結，本件原告之訴為一部有理由，一部無理由，依民事訴訟法第三百八十
    五條第一項前段、第七十九條但書、第八十五條第二項、第三百九十條第二項、
    第三百九十二條，判決如主文。
中      華      民      國    九十      年      三      月     十三     日
~B臺灣嘉義地方法院民事第二庭
~B    法  官  李文輝
右為正本，係照原本作成。
如對本判決上訴須於判決送達後廿日內向本院提出上訴狀
中      華      民      國    九十      年      三      月     二十二   日
~B    書記官  楊福源


司法院資訊處製作；財團法人民間司法改革基金會備份。
